臺灣臺北地方法院行政訴訟判決　
110年度交字第490號
111年2月24日言詞辯論終結
原      告  劉大中  
訴訟代理人  蔡宜軒律師
被      告  臺北市交通事件裁決所

代  表  人  蘇福智  
訴訟代理人  黃郁軒  
上列當事人間交通裁決事件，原告不服被告民國110年9月9日北
市裁罰字第22-AS0000000號裁決，提起行政訴訟，本院判決如下
：
    主  文
原告之訴駁回。
訴訟費用新臺幣參佰元由原告負擔。　　
    事實及理由
一、事實概要：
　　原告所有0000-00號自用小客車（下稱原告車輛），於民國1
    10年7月3日下午3時22分許，在臺北市○○區○○路00號前，因
    在劃有紅線路段臨停，被民眾檢具違規證據資料，向臺北市
    政府警察局文山第二分局（下稱舉發機關）檢舉，舉發機關
    員警經查證屬實，遂依道路交通管理處罰條例（下稱道交條
    例）第55條第1項第3款規定，以北市警交大字第AS0000000
    號舉發違反道路交通管理事件通知單（下稱系爭舉發單），
    舉發原告有「在劃有紅線路段臨停」之違規行為，並載明應
    到案日期為110年8月27日前。嗣原告於110年7月19日向被告
    提出申訴，經被告函請舉發機關就原告陳述事項協助查明，
    舉發機關函復依規定舉發尚無違誤；原告於110年9月9日向
    被告申請開立裁決書，被告於同日以原告於上開時、地有「
    在設有禁止臨時停車標線處所臨時停車」之違規事實，依道
    交條例第55條第1項第3款，以110年9月9日北市裁罰字第22-
    AS0000000號裁決書（下稱原處分）對原告裁處罰鍰新臺幣
    （下同）300元，原處分於同日對原告送達。原告不服，於1
    10年9月24日向本院提起行政訴訟。
二、原告起訴主張：
　　原告駕駛0000-00號車符合違反道路交通管理事件統一裁罰
    基準及處理細則第12條第1項第5款規定免予舉發，舉發機關
    未審酌逕予舉發，自有裁量怠惰之違法，被告未請舉發機關
    陳明有無違反道路交通管理事件統一裁罰基準及處理細則第
    12條第1項第5款之情形，逕為處分亦有裁量怠惰之瑕疵等情
    ，並聲明：原處分撤銷。
三、被告則以：
　　經複查採證影像，系爭汽車臨時停車於臺北市○○區○○路00號
    前，系爭汽車占據福興路車道過半，且該處又位於福興路與
    福興路21巷交岔路口處明顯影響後方直行或轉彎車流，不僅
    使後方車流需繞道行駛，亦造成該交岔路口轉向衝突；已無
    前揭處理細則所規定之「無妨礙其他人、車通行。」之要件
    ，是以無該規定之適用。有關舉發機關未審酌逕予舉發，自
    有裁量怠惰之違法一節，本案係依處罰條例第7條之1規定由
    民眾檢具行車紀錄影像檔案於110年7月3日(同違規日)向舉
    發機關檢舉，舉發機關經詳實審驗影檔內容查復違規屬實，
    遂依處罰條例第55條第1項第3款規定予以舉發，此有舉發機
    關於110年8月26日北市警文二分交字第1103020139號函在卷
    可稽。另查其檢舉日期符合規定且經舉發機關查證屬實，並
    無原告所述違反相關舉發規定，舉發機關自無裁量怠惰之情
    事。有關被告未請舉發機關陳明有無違反道路交通管理事件
    統一裁罰基準及處理細則第12條第1項第5款之情形，逕為處
    分亦有裁量怠惰之瑕疵一節，被告依道交條例第9條規定予
    原告陳述意見，並請舉發機關重新審查本違規案件，且舉發
    機關110年8月26日北市警文二分交字第1103020139號函查復
    內容說明四略以：系爭汽車除違規臨時停車外，該臨停位置
    已妨礙其他車輛通行且經舉發機關審認案件舉發過程，適法
    有據，未見違規事實不明確等語置辯，並聲明：原告之訴駁
    回。
四、本院之判斷：
㈠、按道交條例之臨時停車，係指車輛因上、下人、客，裝卸物
    品，其停止時間未滿3分鐘，保持立即行駛之狀態；停車，
    係指車輛停放於道路兩側或停車場所，而不立即行駛，道交
    條例第3條第10、11款規定甚明。次按，汽車臨時停車時，
    在設有禁止臨時停車標誌、標線處所不得臨時停車；汽車駕
    駛人，臨時停車有在設有禁止臨時停車標誌、標線處所臨時
    停車情形者，處300元以上600元以下罰鍰，道路交通安全規
    則第111條第1項第3款、道交條例第55條第1項第3款分別定
    有明文。又「禁止臨時停車線，用以指示禁止臨時停車路段
    …（第1項）。本標線為紅色實線，…（第2項）」，道路交通
    標誌標線號誌設置規則第169條第1、2項亦有規範。
㈡、關於道交條例第3條第10款臨時停車之定義，94年12月28日修
    正公布時原規定「臨時停車：指車輛因上、下人、客，裝卸
    物品，其引擎未熄火，停止時間未滿3分鐘，保持立即行駛
    之狀態（第9款）」，於101年5月30日修正為「臨時停車：
    指車輛因上、下人、客，裝卸物品，其停止時間未滿3分鐘
    ，保持立即行駛之狀態（第9款）」，後於104年5月20日移
    列為第10款，條文文字則未變動。參諸道交條例第3條於101
    年5月30日之修正理由，明載：「…四、考量節能減碳、防制
    空氣污染，以及機車騎士臨時停車甚少不熄火之各種狀況。
    同時臨時停車之重點實則在於保持可立即行駛之狀態，不應
    以引擎是否熄火或停止時間來判斷，爰依此修正第9款之規
    定」等語，足見修法後不以車輛「引擎有無熄火」區辨停車
    或臨時停車，而係以車輛「是否可保持立即行駛之狀態」作
    為判斷標準。復因車輛駕駛人自行裝卸物品時，駕駛人不可
    避免必須離開駕駛座開啟車門或後車廂，再參酌前開不以引
    擎有無熄火區辦是否屬於臨時停車之立法意旨，顯見立法者
    就「保持立即行駛之狀態」，並非侷限於駕駛人未離開駕駛
    座之情形，如駕駛人短暫離開駕駛座，惟仍在車輛附近，自
    仍符合該要件。
㈢、經查，原告所有之車輛，於110年7月3日下午3時22分許，在
    臺北市○○路00號前，因有「在劃有紅線路段臨停」之違規行
    為，遭舉發機關執勤員警製單舉發，原告雖提出申訴不服舉
    發，惟經被告函請舉發機關查明原告陳述情節及違規當時情
    形後，仍認違規事實明確，乃依道交條例第55條第1項第3款
    規定，以原處分裁處原告罰鍰300元等情，有系爭舉發單（
    本院卷第107頁）、原告申訴資料（本院卷第105頁）、舉發
    機關110年7月30日北市警文二分交字第1103007906號函（本
    院卷第109-111頁）、原處分（本院卷第131頁）、採證照片
    （本院卷第111-113頁）在卷可稽，核堪採認為真實。
㈣、再經本院當庭勘驗被告所提供之採證光碟，勘驗結果為：「
    影片為一行車紀錄器所攝影像，畫面顯示攝影日期為2021/0
    7/03。影片一開始，裝設行車紀錄器之車輛（下稱系爭車輛
    ）行駛於一單線道雙向通行路段；影片內時間15：22：06時
    ，系爭車輛行向前方可見一十字路口，路口上方號誌顯示為
    閃黃燈，並可見一灰色自小客車靜止於該號誌前方。影片內
    時間15：22：06至15：22：10期間，系爭車輛持續直行，逐
    漸接近前開路口，並可見前開灰色自小客車之車牌號碼為00
    00-00（下稱原告車輛）；原告車輛係靜止於停止線前，並
    持續閃爍警示燈，其停車位置右側緣石則繪設紅線。影片內
    時間15：22：12時，系爭車輛持續駛經原告車輛，於影片內
    時間15：22：14時，即無法再見及原告車輛。」（見本院卷
    第180頁）。再檢視本件採證照片（本院卷第111-113頁），
    可見原告車輛確實停於緣石繪設紅線之路段，足見原告確有
    將車輛停放在禁止臨時停車標線處所之情事，而有在劃有紅
    線路段臨時停車之違規行為無訛。
㈤、本件原告雖主張，原告車輛符合違反道路交通管理事件統一
    裁罰基準及處理細則第12條第1項第5款規定免予舉發，舉發
    機關未審酌逕予舉發，自有裁量怠惰之違法，被告未請舉發
    機關陳明有無違反道路交通管理事件統一裁罰基準及處理細
    則第12條第1項第5款，逕為處分亦有裁量怠惰之瑕疵云云。
    惟查，原告起訴後，被告以110年10月4日北市裁申字第1103
    145420號函，請舉發機關提供檢舉資料並為補充答辯理由，
    經舉發機關以110年10月14日北市景文二分交字第110302744
    8號函說明略以：「經查本市文山區福興路為雙向各一車道
    路幅狹小之路段，故本市交通主管機關為維護該路段交通安
    全、順暢，規劃設置禁止臨時停車標線。而本案業經本分局
    詳實審驗影檔內容，足證0000-00號車於110年7月3日15時22
    分許，在前揭路段23號前劃有禁止臨時停車紅線路段臨時停
    車，已造成道路使用空間縮減，致其他直行或轉彎車輛通過
    時，均須跨越雙黃分向線占用來向車道空間通行，其妨礙交
    通安全、順暢之情節，是謂客觀之事實，爰經審慎裁量認應
    舉發。……」足見舉發機關已就原告違規是否符合違反道路交
    通管理事件統一裁罰基準及處理細則第12條第1項第5款為說
    明，且經審認原告違規地點為路幅狹小之路段，原告於該路
    段違規臨時停車，已造成道路使用空問縮減，致其他直行或
    轉彎車輛通過時，均須跨越雙黃分向線占用來向車道空間通
    行，而有妨礙交通安全、順暢之情節，是原告上開主張，尚
    不足採。
㈥、再經本院檢視本件採證照片及原告車輛違規影像，可見原告
    車輛當時停靠於十字路口前，且並未完全緊靠路邊緣石停放
    ，佔據超過一半之車道空間，又該路口為閃黃燈號誌，若經
    過該路段之車輛，為閃避原告車輛而往左跨越雙黃線行駛至
    對向車道之同時，恰逢橫向車道車輛欲轉彎進入該車道時，
    將有造成交通事故之危險，另外，若經過該路段車輛欲左、
    右轉彎進入橫向車道，原告車輛亦會阻擋其他車輛視線，是
    難認原告車輛具有違反道路交通管理事件統一裁罰基準及處
    理細則第12條第1項第5款規定，未達妨礙其他人、車通行之
    程度，而未嚴重危害交通安全、秩序，且情節輕微之情形，
    又長約12秒之原告車輛違規影像，均可見及原告車輛停於該
    紅線處，並未見有上、下客、貨之情，準此可認，原告車輛
    並無違反道路交通管理事件統一裁罰基準及處理細則第12條
    第1項第5款規定適用，而得施以勸導、免予舉發之情，舉發
    機關予以舉發並無違誤，被告依此裁罰原告，亦屬適法。
五、綜上所述，原告於事實概要欄所載時、地，有如事實概要欄
    所示之違規行為，事證明確，經被告於110年9月9日依道交
    條例第55條第1項第3款，以原處分裁處原告罰鍰300元，核
    無違誤。原告訴請撤銷原處分，為無理由，應予駁回。
六、本案判決基礎已臻明確，兩造其餘攻擊防禦方法及訴訟資料
    ，經本院審核後，認與判決結果不生影響，且無調查之必要
    ，爰不一一論述及調查，併此敘明。
七、第一審裁判費為300元，依法應由敗訴之原告負擔，且係原
    告於起訴時繳納，爰確定第一審訴訟費用如主文第2項所示
    。
八、結論：原告之訴為無理由，依行政訴訟法第98條第1項前段
    、第237條之8第1項，判決如主文。
中　　華　　民　　國　　111 　年　　3 　　月　　10　　日
                  行政訴訟庭　　法　官　張瑜鳳
以上正本係依原本作成。
如不服本判決，應於判決送達後20日內，以原判決違背法令為理
由，向本院提出上訴狀並表明上訴理由（原判決所違背之法令及
其具體內容或依訴訟資料可認為原判決有違背法令之具體事實）
，並繳納上訴裁判費新臺幣750 元。
其未載明上訴理由者，應於提出上訴後20日內，向本院補提理由
書（上訴狀及上訴理由書均須按他造人數附繕本）；如未按期補
提上訴理由書，則逕以裁定駁回上訴。　　　　　　　　　
中　　華　　民　　國　　111 　年　　3 　　月　　10　　日
                                書記官  林劭威